臺灣雲林地方法院民事判決　　　　　　　 95年度訴字第531號
原　　　告　緯峻實業有限公司
法定代理人　甲○○
訴訟代理人　張蓁騏律師
複　代理人　乙○○
被　　　告　宏懋營造有限公司
法定代理人　丁○○
訴訟代理人　洪士凱律師
上列當事人間請求給付工程款事件，本院於民國96年1 月8 日言
詞辯論終結，判決如下：
    主  文
原告之訴及假執行之聲請均駁回。
訴訟費用由原告負擔。
    事實及理由
一、原告起訴主張：
  (一)、被告於民國（下同）93年1 月間承攬雲林縣虎尾鎮公所之
      虎尾圓環景觀改善工程，原告再向被告承攬其中有關不銹
      鋼雕塑工程部分（下稱系爭工程），原告已於93年3 月間
      依債務本旨履行完畢，分別於93年3 月22日及93年6 月21
      日開立金額各為新臺幣（下同）1,000,000 元、650,000
      元之發票向被告請領系爭款項，惟被告均未依約付款，兩
      造遂於93年12月間達成協議，確認被告積欠原告之工程款
      為925,000 元，加上溢開發票之稅金65,250元，再扣除工
      程扣款170,250 元，被告尚應給付原告820,000 元。被告
      雖曾於93年11月25日函覆原告，其已將上開工程款交付予
      證人丙○○，請原告向證人丙○○要回此款。惟原告與證
      人丙○○間並無任何債權債務關係，被告擅自將其應給付
      予原告之工程款交予證人丙○○，實不發生清償之效力。
      為此，依據承攬之法律關係，聲明請求：被告應給付原告
      820, 000元，及自起訴狀繕本送達被告之翌日起至清償日
      止，按年息百分之五計算之利息，並陳明願供擔保請准宣
      告假執行。
  (二)、對被告抗辯之陳述：
    1.證人丙○○自始至終均以其為被告之工地負責人自稱，並
      向原告表示其已獲得被告之授權，與原告洽商系爭工程，
      致原告不疑有他，遂與其簽訂契約，並前往施作。施工期
      間，如遇有工程上之問題，被告公司職員均告知原告，證
      人丙○○為該工程之工地負責人，能全權處理相關事宜。
      可見，證人丙○○有權代理被告與原告簽訂系爭承攬契約
      ，被告應負授權人之責任。又縱認被告未曾表示以代理權
      授與證人丙○○，然其明知證人丙○○表示為其代理人而
      不為反對之表示，亦有表見代理之適用，應負授權人之責
      任。
    2.兩造既於93年11月25日後達成協議，確認被告積欠原告之
      工程款為820,000 元，表示被告已承認上開債務，依民法
      第129 條第1 項第2 款規定，消滅時效因債務人承認而中
      斷，同法第137 條第1 項規定，時效中斷者，自中斷之事
      由終止時，重行起算。從被告於93年11月25日後承認該債
      務起至原告起訴之95年11月10日止，尚未逾2 年之消滅時
      效期間，被告為時效之抗辯，自非有理。
    3.證人丙○○於庭訊時雖證稱原告係其下包，惟其並稱：其
      受僱於訴外人偉模科技股份有限公司（下稱偉模公司）之
      業務經理時，原告曾承攬偉模公司之工程等語，足見證人
      丙○○所述「原告是我多年之下包」，應係指原告曾多次
      與證人丙○○所任職之公司有承攬關係，原告並非證人丙
      ○○之下包商，而係被告之下包商。證人丙○○係被告之
      工地主任，其與原告接洽時，均係以被告之代理人自居，
      被告對外之函文亦列證人丙○○為工地主任，顯然證人丙
      ○○所賺取之70幾萬元確係其仲介兩造成立承攬契約之費
      用。
二、被告之答辯：
  (一)、被告標得由雲林縣虎尾鎮公所發包之虎尾圓環景觀改善工
      程後，將其中有關系爭工程部分交由下包即證人丙○○承
      攬，證人丙○○再找原告來施作，因此，系爭承攬關係是
      存在於原告與證人丙○○之間，與被告並無任何關係。
  (二)、發票上記載買受人為被告，係因證人丙○○無法開立發票
      ，為向被告請領工程款，故要求原告開立發票交予被告，
      該發票無法證明兩造間有承攬關係存在。
  (三)、至於協議書上有被告公司負責人丁○○之簽名，係因原告
      多次向證人丙○○索討不著，乃央請被告出面當見證人，
      與證人丙○○協商。協商當日，證人丙○○答應工程款中
      之400,000 元開立支票，餘款則於94年1 月10日前以現金
      支付。由此可見，被告係基於見證之意思而簽名，並非同
      意給付原告系爭款項，否則理應於協議書上載明被告為付
      款人，或被告同意給付原告工程款等字語。
  (四)、又縱認兩造間有承攬關係存在，依民法第127 條第7 款規
      定承攬人之報酬及其墊款之請求權時效為2 年，而系爭工
      程於93年3 月25日即已完工，原告遲至95年11月10日才起
      訴請求，已罹2 年之時效期間，被告自得為時效之抗辯。
  (五)、茲因被告將系爭工程轉包給證人丙○○承攬，故列證人丙
      ○○為該工程之工地負責人，證人丙○○實係承包商，而
      非被告之受僱人，被告所僱用在工地打理一切事務之人稱
      為「工地主任」，與「工地負責人」不同。
  (六)、倘若承攬關係存在於兩造之間，被告將系爭工程轉包給原
      告施作，被告理應會將工程款直接交予原告，而不會給付
      予證人丙○○。被告93年11月25日函文所載，係告知原告
      ，被告已將系爭工程之報酬給付予證人丙○○，請原告向
      證人丙○○請領，與民法第169 條規定之表見代理無涉。
      且上開函文內容稱呼證人丙○○為「工地負責人」，而非
      「工地主任」，即表示被告並無承認兩造間有承攬關係存
      在，協議書上亦未承認系爭債務，因此無中斷時效之問題
      。
  (七)、答辯之聲明：原告之訴駁回，如受不利之判決，請准供擔
      保免為假執行。
三、兩造不爭執之事實：
  (一)、被告於93年1 月間承攬雲林縣虎尾鎮公所發包之虎尾圓環
      景觀改善工程，其中有關不銹鋼雕塑工程部分係由原告所
      施作，該工程於93年3 月間完工。
  (二)、被告對原告所提出之發票、原告93年11月22日函、被告93
      年11月25日函及協議書之形式真正均不爭執。
四、本件爭點及法院之判斷：
    兩造主要爭執之處為：被告在協議書上簽名，係基於見證之
    意思，或承認積欠原告工程款820,000 元？系爭工程之承攬
    契約係存在於兩造或原告與證人丙○○之間？原告之報酬請
    求權是否已罹於時效而消滅？茲論述如下：
  (一)、原告主張兩造間有承攬關係存在，為被告所否認，依民事
      訴訟法第277 條前段規定：「當事人主張有利於己之事實
      者，就其事實有舉證之責任」，自應由原告就此事實負舉
      證之責任。原告固舉出兩造及證人丙○○所書立之協議書
      、被告93年11月25日函文與施工及品管計畫書中均記載證
      人丙○○為被告之工地負責人，以資證明。惟查：
    1.協議書之內容及簽名處雖均未記載立協議書者為何人、何
      人應負付款之責任，但由協議書之付款方式下記載：「肆
      拾萬元支票，其餘部份現金支付。94年1 月10日前」等字
      ，該字係證人丙○○所書寫，業經證人丙○○到院證述明
      確（見本院卷第27頁背面），且為原告所自承，並陳稱：
      這些字的意思是指丙○○要付款，丙○○有簽發400,000
      元的支票給原告，但沒有兌現，其餘現金是丙○○答應在
      94年1 月10日前支付，也沒有付等語（見本院卷第19頁）
      ，足見承諾支付工程款之人係證人丙○○，而非被告。又
      證人丙○○證稱：我是被告的下包商，原告是我多年的下
      包商，系爭工程我請原告來施作，工程結束後由被告約三
      方在被告之營業所結算，…這件事純粹是我跟原告的問題
      ，被告因他是系爭工程的上包商，所以才出面幫我們協調
      ，被告在協議書上簽名，只是見證而已等語（見本院卷第
      27 頁） ，亦證被告並非立協議書之當事人，被告並未承
      諾給付原告工程款。再佐以協議書上記載系爭工程款為92
      5,000 元，加上溢開發票稅金65,250元，扣除工程扣款17
      0,250 元等語，與原告所提出之發票上記載被告應給付之
      金額總計為1,500,000 元等情不符（見本院卷第7 頁），
      堪認該協議書係原告與證人丙○○間所達成之協議，與被
      告無關，被告陳稱其僅係見證人等語，應屬可採。
    2.立協議書者既係原告及證人丙○○二人，且證人丙○○證
      述原告係其下包商，已如前述。另原告於臺灣新竹地方法
      院檢察署對證人丙○○提出侵占之刑事告訴，檢察官偵訊
      時原告所提出之估價單上亦明確記載系爭工程之簽約客戶
      為證人丙○○，估價單上所載施工單價為925,000 元與協
      議書上所載金額亦相吻合（見卷附之偵查卷第40頁），均
      足以證明被告抗辯系爭工程之承攬契約存在於原告與證人
      丙○○間，並非存在於兩造間等語，堪信屬實。
    3.原告雖以證人丙○○就簽發支票之時間及金額，所述前後
      不一，而認證人丙○○之證述不可採。惟查，證人丙○○
      究係簽發幾張支票交予原告，發票之時間、金額等內容，
      非但證人丙○○陳述前後不同，連原告於上開刑事案件偵
      訊及本院審理時所述，亦不相符（見本院卷第55-57 頁、
      偵查卷第10、12頁），且所提出之支票發票日期距離成立
      協議之時間甚遠，可見證人丙○○並非僅協議時簽發支票
      交予原告而已，其與原告間實有很頻繁之換票動作，尚難
      僅因證人丙○○就其中一、二張支票之時間及金額所述前
      後不一，即逕認其證詞全然不可採。
    4.原告另以發票上記載買受人為被告、被告93年11月25日函
      文與施工及品管計畫書上均列載證人丙○○為工地負責人
      為據，主張估價單之客戶簽章欄由證人丙○○簽名，係因
      被告授權證人丙○○與原告簽約，證人丙○○為被告之工
      地主任，有權代理被告為上開行為，縱然實際上未授權，
      亦有表見代理之適用等語。惟查，證人丙○○係被告之承
      包商，被告將其所承攬之虎尾圓環景觀改善部分工程轉由
      證人丙○○承攬等情，業經證人丙○○結證屬實，前已論
      述，並有被告之法定代理人丁○○匯給證人丙○○之匯款
      證明附於偵查卷可稽（見偵查卷第28頁）。而證人丙○○
      既係被告之承包商，證人丙○○又把系爭工程轉包給原告
      ，則原告依證人丙○○之指示，於發票上記載被告為買受
      人，持以向被告請領工程款，被告對外並稱呼證人丙○○
      為其工地負責人，與社會常情並無相違，實難據以即認被
      告有授權證人丙○○為代理人或表見代理之事實。又倘若
      證人丙○○係以被告代理人名義與原告洽談系爭工程之承
      攬事宜，依照一般社會通念，理應以被告名義與原告簽訂
      契約，但估價單上卻只有原告與證人丙○○之簽名，無記
      載被告之隻字片語，亦難認被告有授權或表見代理之情形
      。又原告之法定代理人於本院95年12月6 日開庭時陳稱：
      「合約上記載工程款為1,650,000 元，但是扣除介紹人丙
      ○○傭金72 5,000元，餘款925,000 元是工程款」等語（
      見本院卷第18頁），倘若證人丙○○係被告之受僱人，代
      表被告與原告洽商系爭工程，其既領有被告之薪資，理應
      無再要求原告另給付仲介費之理。再者，若被告確曾授權
      證人丙○○代表公司與原告簽訂承攬契約，被告已知悉契
      約之他造為原告，被告對其有付款之責任，在未取得原告
      同意之情形下，被告不可能擅將工程款交由證人丙○○收
      受。綜上，足認原告主張被告授權證人丙○○為代理人，
      或被告明知證人丙○○表示為其代理人而不為反對之表示
      ，有表見代理之適用等情，為不足採。
    5.綜上所述，協議書既係原告與證人丙○○間所成立之協議
      ，並非被告承諾付款之證明，無法證明兩造間有承攬關係
      存在。且被告93年11月25日函文與施工及品管計畫上記載
      證人丙○○為被告之工地負責人，亦不足以證明被告有授
      權證人丙○○為代理人，或被告明知證人丙○○表示為其
      代理人，而不為反對之表示，原告主張兩造間有承攬契約
      存在，即難信其為真實。
  (二)、又縱認兩造間有承攬關係存在，且已完成工作，惟按承攬
      人之報酬及其墊款，因2 年間不行使而消滅；時效因請求
      而中斷者，若於請求後6 個月內不起訴，視為不中斷，民
      法第127 條第7 款、第130 條分別定有明文。系爭工程於
      93年3 月間完工，為兩造所不爭執。原告雖曾於93年11月
      22日發函請求被告給付承攬報酬（見本院卷第8 頁），但
      原告並未於請求後6 個月內對原告提起訴訟，該時效視為
      不中斷，繼續進行，原告遲至95年11月15日才對被告提起
      本件訴訟請求，已逾2 年之時效期間，被告為時效之抗辯
      ，洵屬有據。原告雖以兩造曾於93年11月25日後達成協議
      ，表示被告已承認系爭債務為由，主張時效尚未消滅等語
      。惟查，卷附之協議書係原告與證人丙○○間所達成之協
      議，係證人丙○○允諾原告於94年1 月10前給付全部工程
      款，並非被告承諾付款，已如前述。則原告以該協議書為
      據，而主張被告已於93年11月25日後之某日承認債務，距
      離95年11月15日起訴請求，尚未逾2 年，時效未消滅等語
      ，自非有理。
五、從而，原告依據承攬契約之法律關係，請求被告給付820,00
    0 元及自起訴狀繕本送達被告之翌日起至清償日止，按年息
    百分之五計算之利息，為無理由，應予駁回。原告之訴既經
    駁回，其假執行之聲請，已失所附麗，應併予駁回。
六、本件事證已臻明確，兩造其餘攻擊防禦方法及所提之證據，
    與判決結果不生影響，不另論述，併此敘明。
七、訴訟費用負擔之依據：民事訴訟法第78條。
中　　華　　民　　國　　96　　年　　1 　　月　　22　　日
                  民事第一庭    法  官   蔡碧蓉
以上正本係照原本作成。
如對本判決上訴，須於判決送達後20日內向本院提出上訴狀（須
附繕本），並應繳納上訴裁判費。
中　　華　　民　　國　　96　　年　　1 　　月　　22　　日
                                書記官   蔡嘉萍
